臺灣桃園地方法院民事判決
111年度婚字第21號
原      告  甲○○  
被      告  乙○○  
上列當事人間確認離婚無效事件，本院於民國111年5月6日言詞
辯論終結，判決如下：
    主      文
確認兩造於民國一○九年一月七日所辦理之離婚登記無效。
訴訟費用由被告負擔。
    事實及理由
一、原告起訴主張：兩造雖於民國109年1月7日至該管戶政機關
    辦理兩願離婚登記，然兩造離婚協議書上所載證人「丙○○
　　」、「丁○○」，均未與兩造確認離婚之真意，且亦非渠等親
    自在離婚協議書上簽名、蓋章，而是被告自己簽的，兩造當
    日所為兩願離婚不符法定要件，依法自屬無效。並聲明：如
    主文所示。
二、被告答辯略以：兩造第二次結婚（101年6月15日）無效，因
    為結婚書約上面的證人均非證人親自簽名，是伊騙詢問的戶
    政人員說是證人親簽的，故兩造自101年6月15日起並無婚姻
    存在，無婚可離。並聲明：原告之訴駁回。
三、按確認法律關係之訴，非原告有即受確認判決之法律上利益
    者，不得提起。民事訴訟法第247 條第1 項前段定有明文。
    所謂即受確認判決之法律上利益，係指因法律關係之存否不
    明確，致原告在私法上之地位有受侵害之危險，而此項危險
    得以對於被告之確認判決除去之者而言，故確認法律關係成
    立或不成立之訴，苟具備前開要件，即得謂有即受確認判決
    之法律上利益（已停止適用之最高法院42年度台上字第1031
    號判例仍值得援用）。原告主張兩造於109年1月7日所為兩
    願離婚登記不符民法第1050條要件，婚姻關係仍存在，惟戶
    政機關已為兩造離婚之登記，兩造間婚姻關係是否存在因而
    不明確，而此不安之法律狀態得以確認判決除去之，原告自
    有即受確認判決之法律上利益。
四、兩造先後辦理兩次結婚、離婚：80年11月29日舉行公開儀式
    ，嗣於同年12月17日登記（當時民法為儀式婚，不以結婚登
    記為必要）；100年4月6日辦理離婚登記；101年6月15日辦
    理結婚登記；109年1月7日辦理離婚登記。經本院依職權向
    該管戶政機關調取相關檔卷核閱無訛，並為兩造所不爭執
　　，堪信屬實。
五、按兩願離婚，應以書面為之，有二人以上證人之簽名並應向
    戶政機關為離婚之登記。民法第1050條定有明文。所謂二人
    以上證人之簽名，固不限於作成離婚證書時為之，亦不限於
    協議離婚時在場之人，始得為證人，然究難謂非親見或親聞
    雙方當事人確有離婚真意之人，亦得為證人（已停止適用之
    最高法院68年台上字第3792號判例仍值得援用）。綜據兩造
    當庭陳述，兩造間第一次離婚的證人，是由被告花新臺幣30
    00元雇請的，只有1位男證人到場，女證人之簽名為該男證
    人所簽，顯見兩造間第一次離婚僅有1位證人親身見聞兩造
    離婚真意，與法定要件不合，故兩造第一次離婚無效，兩造
    的婚姻仍然存在，不受戶政機關100年4月6日受理離婚登記
    的影響。兩造間自80年11月29日締結的婚姻既然持續存在，
    自無重複結婚的必要，兩造間第二次結婚登記亦不影響兩造
    間第一次結婚的效力。兩造間第二次離婚的證人，被告當庭
    自承均是其代簽的，兩造均陳稱第二次離婚的證人未陪同兩
    造前往辦理離婚登記，亦未親自確認、見聞兩造離婚真意，
    顯見第二次離婚與法定要件不合，自始無效。兩造縱已向戶
    政機關辦妥離婚登記，亦不發生兩願離婚效力，至屬明確。
    兩造自第一次結婚迄本院言詞辯論終結之日止，婚姻關係始
    終存在。原告起訴主張為有理由，應予准許。
據上論結，原告之訴為有理由，爰依家事事件法第51條、民事訴
訟法第78條，判決如主文。　　
中　　華　　民　　國　　111 　年　　5 　　月　　25　　日
                  家事庭法  官  毛松廷
以上正本係照原本作成。
如對本判決上訴，須於判決送達後20日之不變期間內，向本院提
出上訴狀。
如委任律師提起上訴者，應一併繳納上訴審裁判費。
中　　華　　民　　國　　111 　年　　5 　　月　　25　　日
                        書記官　張堯振